臺灣板橋地方法院刑事判決                          九十年度訴字第一二二二號
    公  訴  人  臺灣板橋地方法院檢察署檢察官
    被      告  戊○○
右列被告因妨害自由等案件，經檢察官提起公訴（八十八年度偵緝字第一三六五號、
八十八年度偵字第二二三二七號），本院判決如左：
    主  文
戊○○被訴共同妨害自由、恐嚇取財部分無罪；被訴共同傷害公訴部分不受理。
    理  由
一、公訴意旨略以：丙○○（另行審結）意圖為自己不法所有，分別於八十八年一月
    一日零時，在台北縣鶯歌鎮○○○路竊取庚○○所有，車號  AD-8973 號自小客
    車一部，得手後又於八十八年一月五日十三時三十分許，在台北縣鶯歌鎮○○路
    附近，竊取乙○○所有之車號MJ-8305 號自小客車一部；復於八十八年一月三十
    一日十八時竊取己○○所有之車號CS-9543 自小客車一部。丙○○於竊得前揭車
    輛後，為求脫手變現，即將前揭贓車交付在台北縣鶯歌鎮○○路二一七之二號全
    日聯汽車出租公司之負責人甲○○（另行審結），甲○○明知丙○○所交付之車
    號AD-8973 號、MJ-8305 號及車號CS-9543 三部自小客車均為竊得之贓物，竟意
    圖營利，而本於共同寄藏及牙保贓物之故意而收受前開車輛，而將該等車輛置放
    於其店中待處理轉售。嗣於八十八年二月二日十七時許為警查獲而當場起出失竊
    車號CS-9543、MJ-8305、AD-8973 自小客車共三輛。丙○○見甲○○贓物罪嫌為
    警查獲後，因不甘損失，於八十八年三月四日二時許在鶯歌鎮○○路二一七之二
    號與甲○○談判，嗣後因雙方一言不合，丙○○即夥同戊○○共同以傷害之故意
    ，先由戊○○以木棍毆擊甲○○頭部，致使甲○○頭部受傷流血；丙○○、戊○○二人並進而將甲○○強押至桃園縣大溪鎮瑞興里缺仔五十八號戊○○家中，要
    求甲○○拿出新臺幣（下同）二十萬元來解決，並以「否則要讓你死得很難看」
    等語恐嚇甲○○，致甲○○心生畏佈而先交付身上之現金二萬五千元，並聯絡要
    求友人匯款三萬五千元至丙○○指定帳戶中，始得釋放云云。
二、按告訴乃論之罪，告訴人於第一審辯論終結前得撤回其告訴，又告訴經撤回者，
    應諭知不受理之判決，刑事訴訟法第二百三十八條第一項、第三百零三條第三款
    分別定有明文。查本件告訴人即同案被告甲○○告訴被告戊○○與同案被告丙○○傷害之犯行，起訴書認係觸犯刑法第二百七十七條第一項之普通傷害罪，依同
    法第二百八十七條前段之規定，須告訴乃論。茲據告訴人即同案被告甲○○於九
    十一年一月二十一日審理期日撤回告訴，依照首開說明，為諭知不受理之判決。
三、次按犯罪事實，應依證據認定之，無證據不得推定其犯罪事實。又不能證明被告
    犯罪者，應諭知無罪之判決，刑事訴訟法第一百五十四條、第三百零一條第一項
    分別定有明文。又按事實之認定，應憑證據，如未能發現相當證據，或證據不足
    以證明，自不能以推測或擬制之方法，以為裁判基礎；又認定不利於被告之事實
    ，須依積極證據，苟積極證據不足為不利於被告事實之認定時，即應為有利於被
    告之認定，更不必有何有利之證據，最高法院四十年台上字第八六號、三十年上
    字第八一六號著有判例可稽。
四、本件公訴人認被告戊○○涉有妨害自由、恐嚇取財犯行，無非以被告戊○○與同
    案被告丙○○共同傷害（此部分業經告訴人即同案被告甲○○撤回告訴）、妨害
    自由、恐嚇取財之行為等情，業經告訴人即同案被告甲○○指訴明確，復經證人
    丁○○之證述相關情狀可稽。訊據被告戊○○固坦承於八十八年三月四日二時許
    ，因同案被告丙○○告知其投資甲○○之汽車保養廠，但甲○○未將賣車所得之
    二十萬元交付之，故陪同同案被告丙○○前往臺北縣鶯歌鎮○○路二一七之二號
    ，向甲○○索討該筆債務，當時伊僅在屋外，因聽見甲○○在屋內聲音很大，遂
    入屋質問甲○○云：「你欠錢還那麼大聲」，隨即以拳頭毆擊甲○○之臉部，在
    丙○○之阻止下即停手等情不諱，惟堅決否認有何恐嚇取財及妨害自由之犯行，
    並辯稱：伊毆擊甲○○之臉部後，即在旁等候，故不知道甲○○與丙○○二人商
    談之結果，嗣丙○○說談好了，即駕車送伊返家，伊並未與丙○○將甲○○強押
    至桃園縣大溪鎮瑞興里缺仔五十八號伊之住處，亦未要求甲○○拿出二十萬元來
    解決，同時以「否則要讓你死得很難看」等語恐嚇甲○○云云。經查：
  (1)同案被告甲○○於警訊時供稱：「．．．曾於八十八年三月十四凌晨約二時許在
    ，台北縣鶯歌鎮○○路二一七之二號返回公司時被告丙○○及戊○○二人．．到
    公司找我，要求我要賠償被警方查獲三部贓車的錢，其中戊○○二話不說即以準
    備之鐵器朝我頭部毆打，當時我頭破了一個洞流血，不賠錢就要當場打死我，我
    即答應他們的要脅，後百鏗與戊○○即將我押出往戊○○大溪鎮的住處，限制我
    的行動自由，丙○○要脅我要立即拿出新臺幣貳拾萬元，否則要讓你死的很難看
    ，我當時很害怕，我即打電話向我朋友綽號阿坤調錢，丙○○並要我朋友把錢匯
    進沈柏安龍潭郵局帳戶內，我朋友將錢匯進後，我才被釋放，當天是匯新臺幣參
    萬伍仟元，當時我也付了貳萬伍仟元的現金，共計陸萬元。丙○○與戊○○二人
    才將我釋放，當天是八十八年三月十六日下午約十四時左右，是我朋友丁○○，
    ．．．到戊○○住處前接我回家的。」云云（見八十八年度偵字第二二三二七號
    卷第六頁背面、第七頁、八十八年度偵緝字第一三六五號卷第二十六頁背面、第
    二十七頁）；於偵查中供稱：「（你稱被恐嚇妨害自由及交出錢財有何證據？）
    有證人丁○○，住新莊巿，詳址不知，他將我從山上背下來的。」云云（見八十
    八年度偵緝字第一三六五卷第三十七背面），而其於本院通緝到案時供述：「．
    ．．他們說如果我不拿錢出來，就讓我死得很難看，並扣我爸的車，我不同意，
    他們就打我的頭，當時我身上沒有給他們錢，我叫朋友匯二、三萬元給他。」、
    「（為何在偵查中說現場交二萬元？）他們有帶我回家拿二萬五千元，我剛才的
    陳述是在現場我沒有錢，他們帶我回家拿的。」等語（見本院九十年十月二十一
    日訊問筆錄），然同案被告丙○○係在限制告訴人即同案被告甲○○住處時即出
    言恐嚇，抑或限制告訴人即同案被告甲○○人身自由之後始為之？告訴人即同案
    被告甲○○係如何交付現金二萬五千元？核告訴人即同案被告甲○○之指訴先後
    不一。另參諸證人丁○○於偵查證稱：「時間我不清楚，是在白天甲○○打電話
    給我說他在八德保齡球館叫我過去接他，去時看到丙○○、甲○○在保齡球館，
    而甲○○頭上蓋著很多煙草在睡覺，我問丙○○何事，黃說吳某自己跌倒受傷，
    然後叫我一起去找一部車，在丙○○找車時，甲○○告訴我說，被丙○○他們打
    ，不讓他走逼他還錢，我說現在有空檔走了就好，他說就算現在走，丙○○還是
    會到店裡找，於是在樹林找到車子，甲○○和丙○○一起走，我就自己回新莊了
    。」、「（有無聽到丙○○恐嚇甲○○逼他還錢之言語？）沒有」、「（過程中
    有無看到戊○○？）沒有。」等語（以上均見八十八年度偵緝字第一三六五號卷
    第五十六頁正反面、第五十七頁），核諸告訴人即同案被告甲○○於警偵訊中之
    指訴及證人丁○○之證詞，產生如下之疑義：證人丁○○與告訴人即同案被告甲○○會面之地點既係八德保齡球館，何以證人丁○○會前往桃園縣大溪鎮瑞興里
    缺仔五十八號被告戊○○住處，將告訴人即同案被告甲○○背負下山之可能？被
    告戊○○如與同案被告丙○○有犯意之聯絡，違背告訴人即同案被告甲○○之意
    思，強押甲○○前往被告戊○○住處，何以被告戊○○未同往八德保齡球館？同
    案被告丙○○於證人丁○○至八德保齡球館與告訴人即同案被告甲○○會面時，
    曾因尋找車輛而未與甲○○、證人丁○○同在，告訴人即同案被告甲○○即可與
    證人丁○○一同離去，設同案被告丙○○拘束告訴人即同案被告甲○○之人身自
    由，何以單獨留甲○○與證人丁○○獨處？再者，告訴人即同案被告甲○○既係
    遭被告戊○○、同案被告丙○○強押上車，同案被告丙○○何以在八德保齡球館
    時，須再尋找交通工具？證人丁○○前往八德保齡球館之目的何在？交付現金予
    同案被告丙○○？帶同告訴人即同案被告甲○○離去？由其證詞實無法究明。足
    見告訴人即同案被告甲○○之指訴確有瑕疵，難認與事實相符。
  (2)同案被告甲○○另於本院審理時供稱：「車子被警查獲，他們以為是我掉的，當
    時他們到我店裡，我一拉開鐵門時，戊○○拿東西敲我的頭，丙○○就問我為何
    躲他，然後就要我賠他二十萬，當天我告訴我父親，我父親就跟丙○○說錢會給
    他，我父親叫丁○○拿過來，拿了二萬五給他們，那時我還沒回去，丙○○說等
    拿到三萬我才可以走人，後來丙○○拿到三萬元後，才讓我走，丙○○說要去他
    大哥他家，講錢的事，丙○○說不然叫我把我父親的車，押給他，我當然不要。
    走的時候他們雖然沒有押著我，但按著我的肩膀，丙○○說走的話，要我很難看
    。清晨六點我們在桃園的某處，那時只有我與丙○○兩人，戊○○沒去，後來是
    我朋友吳先生匯了三萬元給丙○○，是一位姓沈的等語（見本院九十年十一月十
    二日訊問筆錄）；嗣改稱：「（當時是何人說：『不賠錢，就打死你』）是丙○○說的。戊○○打我頭部，我頭流血，他幫我止血完，丙○○就說接下來的事情
    他會處理，他就先走了。」、「（戊○○有無再回來？）沒有。」、「（為何在
    警訊中曾說是丙○○與戊○○押你到戊○○的住處？〈提示八十八年偵字二二三
    二七號第六頁背面〉我沒有去過戊○○家。當初警員有問我丙○○大哥的住處，
    我說我不知道。」、「（戊○○當時先離開的原因？）我猜想他應該還有事。他
    只是進來時跟我說『我欠丙○○錢還這麼大聲』，離開時並沒有說話。」、「（
    何以認為戊○○與丙○○共同妨害自由？）蕭並沒有參與。因為那時我以為戊○○知道內情。戊○○進來時打了我的頭部，並說我欠人家錢還這麼大聲。．．．
    」（見本院九十一年一月二十一日訊問筆錄）等語，足徵被告就證人丁○○交付
    現金之地點、被告戊○○有無出言恐嚇、妨害自由等節先後供述不一，遑論其於
    本院審理時所為供述，與警訊、偵查中所為之指訴內容出入甚大。又參之同案被
    告丙○○於本院審理時之供述：「我是先載被告蕭回家，而且我們約定好我會回
    去，而被告吳聯絡家人商量錢要如何還，我回去後，被告吳說他父親不在，就約
    隔天早上八、九點，所以我就回家了，第二天我依約到吳的租車店，當時阿勇與
    甲○○都在那邊，被告吳說先去找他的女朋友小雯（音譯）的父親，就帶我去某
    修車廠找，邊打電話邊找人借錢，但都沒有找到，後來就把我載到桃園八德市高
    保齡球處，到了中午或下午時候就回去了，後來就都沒有碰到他了，一直到他帶
    警察來我家，之間他並沒有清償我任何錢。」（見九十一年四月八日訊問筆錄）
    ，而本院依職權囑託法務部調查局測謊之結果：「一、甲○○稱：．．．．（三
    ）其與丙○○無金錢債務；上述問題經測試呈情緒波動之反應，研判有說謊。（
    四）丙○○未押其至大溪戊○○處。上述問題經測試無情緒波動之反應，研判未
    說謊。二、戊○○稱：其未與丙○○押甲○○至其大溪住處。上述問題經測試無
    情緒波動之反應，研判未說謊。」有該局九十一年四月二日調科參字第０九一０
    ００八０八００號測謊報告書一紙附卷可稽，足見同案被告丙○○未因債務問題
    而限制同案被告甲○○之人身自由，被告戊○○自無與之基於犯意聯絡而犯之可
    言。
五、綜上所述，本件告訴人即同案被告甲○○之指訴、同案被告丙○○之供述、證人
    丁○○之證詞及法務部調查局之測謊結果，尚不得直接作為認定被告戊○○基於
    與同案丙○○之犯意聯絡，而限制告訴人即同案被告甲○○之人身自由並恐嚇其
    交付財物之證據。本件經調查各項有利及不利被告戊○○之證據，仍無從證明被
    告戊○○涉犯妨害自由及恐嚇取財等行為之情事，即難僅憑告訴人即同案被告甲○○之指訴，而以擬制之方法，遽入人罪。此外，又查無其他積極證據足證被告
    戊○○有何妨害自由、恐嚇取物犯行，尚不能證明其犯罪，爰依法諭知無罪之判
    決，以免冤抑。
據上論斷，應依到事訴訟法第三百零一條第一項、第三百零三條第三款條判決如主文
。
本案經檢察官林俊峰到庭執行職務
中      華      民      國      九十一      年    五    月    二十七    日
                                  臺灣板橋地方法院刑事第四庭
                          法  官  徐  福  晉
右正本證明與原本無異。
如不服本判決，應於判決送達後十日內，向本院提出上訴狀。
                                          書記官  陳  慧  儷
中      華      民      國      九十一      年    五    月    二十七    日
